【裁判字號】    96,交訴,48
【裁判日期】    970131
【裁判案由】    公共危險等
【裁判全文】
臺灣嘉義地方法院刑事判決              96年度交訴字第48號
公  訴  人  臺灣嘉義地方法院檢察署檢察官
被      告  甲○○
上列被告因公共危險等案件，經檢察官提起公訴（九十六年度調
偵字第一三二號），本院判決如下：
     主  文
甲○○因過失傷害人，處有期徒刑肆月，如易科罰金，以新臺幣
壹仟元折算壹日，減為有期徒刑貳月，如易科罰金，以新臺幣壹
仟元折算壹日。又駕駛動力交通工具肇事，致人受傷而逃逸，處
有期徒刑拾月，減為有期徒刑伍月，如易科罰金，以新臺幣壹仟
元折算壹日。應執行有期徒刑陸月，如易科罰金，以新臺幣壹仟
元折算壹日。
     事  實
一、甲○○於民國九十五年十一月二十五日十八時五十二分許，
    駕駛車牌號碼Z R-6892號自用小客車，沿嘉義縣太保市○○○路高架橋下道路由南往北方向行駛，途經該路段與縣道一
    六八線公路之交岔路口時，原應注意該處路口於其行進方向
    之號誌係閃光紅燈，車輛行駛至交岔路口時，應遵守該燈光
    號誌之指示，先減速接近，停止於交岔路口前，讓幹道車優
    先通行後，認為安全時，始再續行，而依當時情形，天候晴
    朗、夜間有照明、路面乾燥無缺陷及障礙物、視距良好、行
    車管制號誌正常，並無不能注意之情事，竟疏未注意，貿然
    駛入該交岔路口。適其右方有丙○○駕駛車牌號碼UQ -3931
    號自用小客車搭載其妻丁○○，沿縣道一六八線公路由東往
    西方向欲駛越該交岔路口時，亦疏未注意行經閃光黃燈交岔
    路口，車輛應減速接近，注意安全，小心通過，貿然駛入該
    交岔路口，二車閃煞不及，致丙○○所駕駛之上開自用小客
    車車頭與甲○○所駕駛之上開自用小客車右後側車身發生撞
    擊。丙○○因而受有腦震盪、前額皮下血腫、右膝瘀傷擦傷
    之傷害；丁○○則受有頭部外傷、雙側膝關節擦傷之傷害。
    詎甲○○明知肇事時撞擊力道強大將可能致人受傷，竟未上
    前對丙○○及丁○○採取緊急救護或其他必要安全措施，且
    未向警察機關報告，在救護車及警察到場前即逕自步行離開
    現場，並撥打電話通知友人乙○○駕車至高速鐵路嘉義站附
    近將其載離。嗣經警接獲通報前往處理，始循線查獲上情。
二、案經丙○○、丁○○訴由嘉義縣警察局水上分局報請臺灣嘉
    義地方法院檢察署檢察官偵查起訴。
     理  由
一、按被告以外之人於審判外之陳述，經當事人於審判程序同意
    作為證據，法院審酌該言詞陳述或書面陳述作成時之情況，
    認為適當者，亦得為證據。當事人、代理人或辯護人於法院
    調查證據時，知有第一百五十九條第一項不得為證據之情形
    ，而未於言詞辯論終結前聲明異議，視為有前項之同意，刑
    事訴訟法第一百五十九條之五定有明文。查本件被告對卷附
    證人即告訴人丙○○、丁○○警詢時及偵查中之證詞、道路
    交通事故現場圖、道路交通事故調查報告表、嘉義縣警察局
    水上分局太保分駐所道路交通事故當事人酒精測定紀錄表、
    財團法人長庚紀念醫院嘉義分院診斷證明書、王子恩內科診
    所診斷證明書等證據方法，於本院行準備程序時表示同意調
    查，且經本院於審理逐一提示予被告表示意見，而被告未於
    言詞辯論結前聲明異議。本院審酌採納上開傳聞證據，無礙
    被告於程序上之彈劾詰問權利，而認上開傳聞證據合於刑事
    訴訟法第一百五十九條之一第二項、第一百五十九條之四及
    同法第一百五十九條之五等規定，因而具證據能力，合先敘
    明。
二、過失傷害部分：
  (一)訊據被告對上開時、地與告訴人丙○○發生車禍事故，其有
    部分過失之事實坦承不諱（見本院卷第13頁、第38頁、第54
    頁），核與證人即告訴人丙○○、丁○○警詢時及偵查中之
    證詞互核相符，並有道路交通事故現場圖、道路交通事故調
    查報告表各乙份及道路交通事故現場照片八幀在卷可稽。而
    證人丙○○因上開車禍事故而受有腦震盪、前額皮下血腫、
    右膝瘀傷擦傷之傷害；證人丁○○則受有頭部外傷、雙側膝
    關節擦傷之傷害等情，則有財團法人長庚紀念醫院嘉義分院
    診斷證明書二紙（見警卷第16頁、第17頁）在卷可佐。是此
    部分事實至為明灼，堪以認定。
  (二)按駕駛人應遵守道路交通標誌、標線、號誌之指示，並服從
    執行交通勤務之警察或依法令執行指揮交通及交通稽查任務
    人員之指揮；閃光紅燈表示「停車再開」，車輛應減速接近
    ，先停止於交岔路口前，讓幹道車優先通行後認為安全時，
    方得續行，道路交通安全規則第九十條、道路交通標誌標線
    號誌設置規則第二百十一條第一項第二款均有明文。被告於
    上揭時、地駕駛汽車自應注意上開規定，且依當時天候晴、
    夜間有照明、柏油路面乾燥亦無缺陷及無障礙物、視距良好
    、行車管制號誌正常等現場狀況，並無不能注意之情事，此
    有上開道路交通事故調查報告表可參，被告於應注意且能注
    意之情況下，行經交岔路口遇閃光紅燈管制號誌，竟疏未注
    意交岔路口之閃光紅燈號誌及車輛動態，貿然駛入交岔路口
    內，致肇本件車禍發生，是其具有過失至明。次按汽車駕駛
    人對於防止危險發生之相關交通法令之規定，業已遵守，並
    盡相當之注意義務，以防止危險發生，始可信賴他人亦能遵
    守交通規則並盡同等注意義務。若因此而發生交通事故，方
    得以信賴原則為由免除過失責任，最高法院著有八十四年臺
    上字第五三六０號判例可資參照。查本件被告駕駛汽車既有
    違反上開道路交通安全規則之情事，揆諸上開說明，自不得
    因告訴人丙○○亦有部分過失而解免其過失責任。而被告上
    開過失行為與告訴人二人受傷結果間，具有相當因果關係，
    至為顯然。故此部分事證明確，被告過失傷害犯行至堪認定
    ，應依法論科。
三、肇事逃逸部分：
  (一)訊據被告甲○○固坦承於上開時、地與告訴人丙○○發生車
    禍事故之事實，然矢口否認有何肇事逃逸犯行，辯稱：伊沒
    有留在現場係因伊看對方在打電話沒有受傷，且其與證人乙○○約好要趕回住處拿交貨單，加上後來伊又去診所看醫生
    ，故其並無肇事逃逸之犯意及行為云云。
  (二)惟查：
  1.被告駕駛自用小客車於上開時、地與與告訴人丙○○所駕駛
    車輛發生上開車禍，因而致告訴人丙○○及丁○○受有上開
    傷害等情，業如上述，是被告駕駛動力交通工具肇事致人受
    傷之事實，已堪認定。而按刑法第一百八十五條之四之肇事
    致人死傷逃逸罪，係以處罰肇事後逃逸之駕駛人為目的，俾
    促使駕駛人於肇事後能對被害人即時救護，以減少死傷，是
    該罪之成立祇以行為人有駕駛動力交通工具肇事，致人死傷
    而逃逸之事實為已足，至行為人之肇事有否過失，則非所問
    。足見本罪係規範行為人於肇事後，在有人死傷之情形下，
    逕行離去現場之行為，並毋須行為人另有何遺棄被害人、或
    自身逃避司法裁判之意思（最高法院九十五年度臺上字第二
    一九三號判決參照）。是而上開條文既在防止逃逸行為所產
    生之抽象危險，因此所謂「逃逸」，應非指行為人有積極「
    逃亡、隱匿」等阻礙犯罪偵查行為，而係指行為人不留在肇
    事現場為即時救護、避免後車再度撞擊或協助相關人員迅速
    處理事故而離去之行為，蓋此一離去行為將可能促使肇事所
    發生之損害而有再度擴大之危險。再者，汽車駕駛人駕駛汽
    車肇事致人受傷或死亡，應即採取救護或其他必要措施，並
    向警察機關報告，不得駛離，此觀道路交通管理處罰條例第
    六十二條第三項規定甚明。被告為領有駕駛執照之駕駛人，
    此據被告於本院審理時供承明確（見本院卷第53頁、第54頁
    ），復有被告之駕駛執照影本乙份（見警卷第28頁）在卷可
    憑，是其對於上開課予駕駛人於行車肇事後之法律上應履行
    之義務，自難諉為不知。而告訴人丙○○所駕駛車輛與被告
    所駕駛車輛發生撞擊後，被告所駕駛車輛之安全氣囊爆開，
    且車身打轉二至三圈等情，業據被告於警詢時及本院審理時
    供承明確（見警卷第12頁；本院卷第55頁），告訴人丙○○
    所駕駛之自用小客車引擎蓋則與車身分離掉落在該交岔路口
    西北角，且車頭嚴重毀損等情，此據證人丙○○於警詢時證
    述明確（見警卷第2頁），並有道路交通事故現場圖及道路
    交通事故現場照片在卷可佐（見警卷第24頁、第25頁照片）
    ，足見車禍發生當時撞擊力道甚為強大，且必為被告主觀上
    所已知悉無疑。在此等嚴重撞擊力道下，乘坐在各該車輛內
    之駕駛或乘客均可能因而受有傷害，自為被告基於其日常生
    活經驗即得以認識無疑。
  2.被告固辯稱：伊沒有留在現場係因伊看對方在打電話沒有受
    傷，且其與證人乙○○約好要趕回住處拿交貨單，加上後來
    伊又去診所看醫生，故其並無肇事逃逸之犯意及行為云云。
    然被告於車禍發生後，僅下車在距離告訴人將近一百公尺外
    看到告訴人丙○○在打電話，並不知道告訴人丁○○在車上
    ，且未再上前詢問告訴人情況等情，業據被告於本院審理時
    供承明確（見本院卷第49頁、第56頁），核與證人丁○○於
    本院審理時結證情節相符（見本院卷第49頁），堪認被告僅
    在距離告訴人丙○○所駕駛車輛停止地點甚遠處觀望，並未
    上前確認，即率然自行認定告訴人丙○○並無受傷，且並未
    確認告訴人所駕駛車輛有無其他乘客受傷等待救援等情甚明
    。對照該車禍撞擊力道甚為強大，被告依其生活經驗即得以
    認識乘坐在各該車輛內之駕駛或乘客均可能因而受有傷害之
    情，業如上述，顯然依當時之客觀情形，被告並無相當之事
    實基礎足以確認對方車輛所有乘員均毫髮無傷，是其辯稱伊
    看到對方並無受傷云云，顯係臨訟卸責之詞，並不足據為有
    利於其認定之佐憑。又被告於車禍發生後並未打電話報警或
    叫救護車，即步行離開現場，並撥打電話通知友人乙○○駕
    車至高速鐵路嘉義站附近將其載返住處拿取出貨單等情，業
    據被告於本院審理時供述明確（見本院卷第57頁、第58頁）
    ，核與證人乙○○於本院審理時結證情節相符（見本院卷第
    41頁、第42頁），堪認被告於肇事致人受傷後，不但未對告
    訴人丙○○及丁○○採取緊急救護或其他必要安全措施，且
    未向警察機關報告，而在救護車及警察到場前即逕自步行離
    開無誤。至被告與證人乙○○欲返回住處拿取之出貨單，係
    因翌日砂石出貨需蓋有被告個人印章之出貨單始能作業等情
    ，為被告於本院審理時供述明確（見本院卷第57頁），復為
    證人乙○○於本院審理時結證屬實（見本院卷第42頁）。且
    渠等返回被告住處後僅花費約十分鐘即將拿取蓋用被告印章
    出貨單之事宜處理完畢等情，為被告於本院審理時供承不諱
    （見本院卷第59頁），核與證人乙○○於本院審理時結證情
    節大致相符（見本院卷第45頁），足見被告所聲稱急欲返家
    處理之事宜，不但毫無急迫情狀，且所費時間不多，對於其
    肇事後致人受傷應即時通報警察機關並停留現場協助救護之
    義務，毫無影響，自難據此即脫免其責。此外，被告於車禍
    發生後固曾自行至診所就醫，此有其提出之王子恩內科診所
    診斷證明書乙份（見警卷第18頁）在卷可佐，然被告既自承
    其於車禍發生後係與證人乙○○先行返家拿取出貨單等情，
    業如上述，足見其並未身受嚴重傷害必須即刻就醫。且被告
    經醫師診斷僅有頭痛、眩暈之情，此觀該診斷證明書即明，
    更證被告受傷輕微，亦無逕行離開現場之理。然被告竟未上
    前對告訴人採取緊急救護或其他必要安全措施，且未向警察
    機關報告，而在救護車及警察到場前即逕自離開肇事現場，
    其具有肇事逃逸之犯意，至為顯然。而被告上開行為業已造
    成被害人死傷擴大之危險，顯與上開條文欲使肇事駕駛人即
    時救護以減少死傷之立法目的有違，揆諸上開說明，被告罔
    顧告訴人仍有擴大傷害之危險，逕自離去行為，自難謂非肇
    事逃逸無疑。是被告上開辯詞均屬卸責之詞，並不足採。
  3.綜上所述，此部分事證明確，被告所辯均不足為其有利之認
    定，其肇事逃逸犯行亦堪認定，應依法論科。
四、核被告甲○○所為，係犯刑法第二百八十四條第一項前段過
    失傷害罪及第一百八十五條之四駕駛動力交通工具肇事，致
    人受傷而逃逸罪。而被告以一過失駕駛行為，同時觸犯二過
    失傷害罪，為想像競合犯，應依刑法第五十五條前段規定，
    從一重處斷。又其所犯上開二罪，罪名互異，犯意各別，應
    分論併罰。爰審酌被告為初中畢業之智識程度，前有業務過
    失致死、侵占、公共危險前科之素行，疏未依閃光紅燈號誌
    之指示，先減速接近，停止於交岔路口前，讓幹道車優先通
    行之過失程度、告訴人所受傷勢，及被告於肇事致告訴人受
    傷後，未予即時救護或協助逕自逃逸，漠視其法律上所應履
    行之義務，因此所造成之危險程度，並審酌被告矢口否認犯
    行，對於其肇事逃逸行為毫無悔意，且迄今未能與告訴人達
    成和解或調解等一切情狀，分別量處如主文所示之刑，並就
    過失傷害部分諭知易科罰金之折算標準，以資懲儆。又被告
    本件犯罪時間，均在九十六年四月二十四日以前，復無不得
    減刑之例外情形，合於中華民國九十六年罪犯減刑條例第二
    條第一項第三款之規定，爰依上開條例分別減其宣告刑二分
    之一後如主文所示之刑，並均諭知易科罰金之折算標準，再
    定其應執行刑及諭知易科罰金之折算標準。
據上論斷，應依刑事訴訟法第二百九十九條第一項前段，刑法第
一百八十五條之四、第二百八十四條第一項前段、第四十一條第
一項前段、第五十五條前段、第五十一條第五款，刑法施行法第
一條之一第一項、第二項前段，中華民國九十六年罪犯減刑條例
第二條第一項第三款、第七條、第九條、第十條第一項，判決如
主文。
本案經檢察官陳則銘到庭執行職務。
中    華    民    國    97    年     1    月    31    日
                    交通法庭  審判長法  官  許進國
                                    法  官  黃琴媛
                                    法  官  曾宏揚
上列正本證明與原本無異。
如不服本判決，應於判決送達後十日內向本院提出上訴狀，上訴
書狀依法應敘述具體理由，如未敘述具體理由者，應於上訴期間
屆滿後二十日內補提理由書於本院（均應附繕本）。告訴人或被
害人如對於本判決不服者，應具備理由請求檢察官上訴，其上訴
期間之計算係以檢察官收受判決正本之日期為準。
中    華    民    國    97    年     1    月    31    日
                                    書記官  陳慶昀
附錄論罪科刑法條：
中華民國刑法第185條之4
（肇事遺棄罪）
駕駛動力交通工具肇事，致人死傷而逃逸者，處 6 月以上 5 年
以下有期徒刑。
中華民國刑法第284條第1項
（過失傷害罪）
因過失傷害人者，處 6 月以下有期徒刑、拘役或 5 百元以下罰
金，致重傷者，處1年以下有期徒刑、拘役或5百元以下罰金。


司法院資訊處製作；財團法人民間司法改革基金會備份。
